【裁判字號】    98,交抗,245
【裁判日期】    980511
【裁判案由】    聲明異議
【裁判全文】
臺灣高等法院高雄分院刑事裁定         98年度交抗字第245號
抗  告  人
即 異 議人  甲○○
上列抗告人因違反道路交通管理處罰條例聲明異議案件，不服臺
灣高雄地方法院中華民國98年4 月20日裁定（98年度交聲字第78
9 號），提起抗告，本院裁定如下：
    主  文
抗告駁回。
    理  由
一、本案經本院審理結果，認原審上開裁定認事用法均無違誤，
    應予維持，並引用原審上開裁定之理由，如附件所述。
二、抗告意旨略以：抗告人即異議人係騎機車由高雄市○○路欲
    左轉廣西路，當時係綠燈甫變黃燈，而警員莊文清係從廣西
    街往林森路之方向前行，異議人很確定並未闖紅燈，因號誌
    轉換稍縱即逝，莊員或有誤認，且徒憑莊員之目視，並無照
    片佐證。即認異議人有闖紅燈之違規行為，實難令人甘服；
    又莊員當時係騎乘民用之紅色機車執行公務，有無非執勤時
    間濫用公權力，亦有可疑，請撤銷原裁定，另為適當之裁定
    云云。
三、經查，抗告人即異議人甲○○於民國98年2 月28日下午9時
    32分許，騎乘車牌號碼ZGF-722 號輕型機車，行經高雄市○
    ○路與林森路有燈光號誌管制之交岔路口時，有闖越紅燈之
    違規行為，為高雄市政府警察局前鎮分局員警當場以高市警
    交字第B00000000 號舉發違反道路交通管理事件通知單當場
    逕行舉發之事實，業據證人即事發當時在場舉發之警員莊文
    清於原審到庭結證稱：伊於98年2 月28日下午9 時32分許，
    騎乘紅色之警車執行巡邏之勤務至廣西路與林森路口，發現
    異議人騎乘上開機車闖越廣西路與林森路口之紅燈，伊即上
    前攔停異議人；伊係親眼看見異議人闖紅燈，且異議人行經
    停止線前，該路口之號誌即已係紅燈，當時之視線及光線均
    很清楚等語明確。原審審酌警員莊文清於近距離目擊異議人
    交通違規之情，且其身為執行交通勤務專業警察人員，平時
    有多次處理類似情形之經驗，應不致發生誤認或誤記；又警
    員莊文清與異議人素昧平生，並無嫌隙，其於執行交通勤務
    過程中，應無任意為不實舉發之可能，且其經到庭具結作證
    ，亦無甘冒偽證罪責而故意誣陷異議人之理，所述應可採信
    。再者，交通勤務警察或依法令執行交通稽查任務人員，開
    單舉發違反道路交通管理處罰條例所列之違規事實，經公路
    主管機關或警察機關所為之裁決處罰，本質上為行政處分，
    係公務員基於職務上權力，依法就特定之具體事件所為，並
    具有公法上效果之單方行政行為。根據公務員為公法上行為
    具有公信力之原則，該行政處分當可被推定為真正，且其據
    以依法處分之事實認定，亦應可推定為正確無誤，故本此公
    信原則，立法者乃賦予行政機關違反道路交通事件統一裁罰
    基準及處理細則等相關規定，使交通勤務警察或依法令執行
    交通稽查任務人員得當機處分，以達成維護交通秩序及公共
    安全之行政目的。而異議人於此並未就該執勤員警莊文清之
    舉發是否有誤提出相關證據以供調查，亦查無任何證據足資
    證明警員莊文清有捏造事實違法取締之情事，則警員莊文清
    本其維護交通秩序、安全職責所為之舉發，自應受到合法、
    正確之推定。又本件雖無該車闖紅燈之採證照片或錄影可憑
    ，然按路口燈號變換迅速，闖紅燈之情形又屬稍縱即逝，倘
    要求員警必以錄影或照相為證，實為強人所難；況員警執行
    交通勤務，依法亦未要求必須以錄影或照相存證。是以本件
    闖紅燈之事實，雖無照片或錄影佐證，亦難謂有何不當，否
    則於未裝設科學儀器之路段，豈非陷入駕駛人得任意違規之
    狀態，自非妥適等情，業據原裁定於理由論綦詳；而證人
    莊文清為高雄市政府警察局前鎮分局復興派出所警員，是日
    其係騎紅色警用機車，附載一現已退伍之替代役男執行巡邏
    勤務時發現異議人闖紅燈違規，而予以取締之情，亦據其於
    原審證述明確，並有其庭呈之取締路線圖附卷可稽（見原審
    卷第17頁），是異議人徒憑其主觀之臆測，認莊員所騎為民
    用機車，質疑其有濫用公權力之嫌，並不足取。
四、綜上所述，異議人抗告意旨所陳，或已為原裁定予以指駁，
    或僅係其主觀之臆測，均不足取，已如前述，則原審以異議
    人確有闖紅燈之違規行為，認原處分機關依道路交通管理處
    罰條例第53條第1 項之規定裁處罰鍰1,800 元，並依同條例
    第63條第1 項第3 款之規定，記違規點數3 點，核無違誤，
    駁回異議人之聲明異議，經核尚無不合，異議人仍執前詞提
    起抗告，並無理由，應予駁回。
據上論斷，應依道路交通案件處理辦法第26條、刑事訴訟法第41
2 條，裁定如主文。
中    華    民    國    98    年    5     月    11    日
                  刑事第四庭    審判長法  官  蕭權閔
                                      法  官  吳進寶
                                      法  官  陳吉雄
以上正本證明與原本無異。
本件裁定不得再抗告。
中    華    民    國    98    年    5     月    12    日
                                書   記   官  郭蘭蕙
                                                      Ｆ


司法院資訊處製作；財團法人民間司法改革基金會備份。
